臺灣屏東地方法院刑事判決　　　　　　　100年度訴字第276號
公　訴　人　臺灣屏東地方法院檢察署檢察官
被　　　告　黃傑浩
上列被告因偽造文書案件，經檢察官提起公訴（99年度偵字第11
109 號），嗣因被告就被訴事實為有罪之陳述，經告知簡式審判
程序之旨，並聽取當事人之意見後，本院合議庭裁定改由受命法
官獨任依簡式審判程序進行，本院判決如下：
    主  文
黃傑浩行使偽造私文書，足以生損害於公眾及他人，處有期徒刑
捌月，如附表所示文件上偽造之「黃俊浩」署押計拾枚均沒收
。
    事  實
一、黃傑浩於民國99年10月22日因未經許可無故持有彈藥罪，經
    法院判處有期徒刑8 月；又因製造可發射子彈具有殺傷力之
    槍枝罪，經判處有期徒刑5 年2 月，及100 年1 月25日因施
    用第一級毒品，經判處有期徒刑7 月以及施用第二級毒品，
    經判處有期徒刑3 月；又因偽造變造私文書，復經判處有期
    徒刑4 月（不構成累犯）。仍於民國99年5 月14日23時30分
    許，在台南市永康區○○○街90巷30號「二王城網咖」內，
    適警執行盤查，其為脫免施用第二級毒品甲基安非他命之刑
    責( 施用毒品部分，另經檢察官簽分偵辦），並為隱匿其通
    緝犯之身分，冒用其不知情之胞兄「黃俊浩」( 後更名為黃
    鴻鑫) 名義，在員警執行查緝毒品犯罪程序各階段，基於偽
    造署押、偽造私文書及行使偽造私文書之接續犯意，自翌日
    即同年月15日凌晨1 時30分許起，在台南市政府警察局永康
    分局永信派出所（下稱永信派出所）內接受警詢時，偽造如
    附表編號(一)至編號(七)所示之簽名及指印，復於偽造完成如附
    表編號(二)至(七)所示之私文書後，將之交還承辦員警而行使之
    ，足生損害於黃俊浩及偵查機關偵辦犯罪案件之正確性。嗣
    因警方將其按捺之指紋卡片送請內政部警政署刑事警察局鑑
    定，發覺與黃俊浩先前按捺之指紋卡片不符，始查知上情。
二、案經台南市政府警察局永康分局報告臺灣桃園地方法院檢察
    署呈請臺灣高等法院檢察署檢察長令轉臺灣屏東地方法院檢
    察署檢察官偵查起訴。
    理  由
一、本件被告黃傑浩所犯係死刑、無期徒刑、最輕本刑為3 年以
    上有期徒刑以外之罪，其於準備程序進行中，就被訴事實為
    有罪之陳述，經本院告知簡式審判程序之旨，並聽取當事人
    之意見後，本院認無不得或不宜改依簡式審判程序進行之情
    形，爰依刑事訴訟法第273 條之1 第1 項規定，裁定進行簡
    式審判程序。又本件卷內之證據資料，依同法第273 條之2
    規定，不受同法第159 條第1 項關於傳聞法則規定之限制，
    依法均有證據能力，合先敘明。
二、上開犯罪事實業據被告黃傑浩於本院100 年4 月14日審理時
    供承不諱（見本院卷第21頁反面），核與證人黃俊浩在偵查
    中之指訴情節相符（見桃園地檢99年度毒偵字第4223號卷第
    34、35頁），並有如附表所示上有偽造「黃俊浩」署押之文
    件、以及內政部警政署刑事警察局99年10月7 日刑紋字第09
    90136318號鑑定書等資料（見桃園地檢99年度毒偵字第4223
    號卷第39頁至48頁）。從而，堪認被告自白核與事實相符。
    本件事證明確，被告之犯行堪以認定。
三、論罪科刑之法律適用：
  (一)按刑法上偽造署押罪，係指單純偽造簽名、畫押而言，倘
    在制式之書類上偽造他人簽名，已為一定意思表示，具有申
    請書或收據等類性質者，則係犯偽造文書罪（最高法院85年
    度臺非字第146 號判決意旨參照）。再者，關於逮捕通知書
    、權利告知書上偽造他人署押，嗣持交查獲之員警，分別有
    已受為警察機關依法逮捕之通知、被告已知悉訴訟上權利之
    意思表示，該等文件應認係刑法第210 條之私文書（最高法
    院90年度臺上字第6057號判決意旨參照）。又司法警察或司
    法警察官於詢問犯罪嫌疑人時所製作之詢問筆錄，係記載對
    於犯罪嫌疑人之詢問及其陳述，其內容當然含有受詢問人之
    意思表示，因該筆錄為公務員職務上所製作之文書，故為公
    文書之一種。受詢問人雖亦在筆錄之末簽名、蓋章或按指印
    ，以擔保該筆錄之憑信性，但不能因此即認為該筆錄係受詢
    問人所製作，而變更其公文書之性質。（最高法院91年度臺
    非字第294 號判決意旨參照）。查如附表編號(一)所示之文件
    ，係偵查人員依法製作，並命被告簽名確認，揆之上揭最高
    法院判決意旨，屬公文書，被告在其上偽造「黃俊浩」之署
    押，僅係表示其係「黃俊浩」無誤，作為人格同一性之證明
    ，除此之外，並無其他法律上之用意，亦不因此變更該文書
    之性質，應僅單純構成偽造署押之行為；至被告於如附表編
    號(二)(三)(四)(五)(六)(七)所示之文件上偽造黃俊浩之署押，依其內容
    分別足以表示經採集之尿液係其本人親自清洗採集並親視封
    籤確認、請求警方夜間詢問、其業經警方告知相關權利事項
    、其為受驗人、其為黃俊浩本人等用意證明文書，核屬刑法
    第210 條之私文書。又被告於偽造上開私文書後，復將該偽
    造私文書交付予警員續行刑案處理，顯對前開之私文書內容
    有所主張，而有行使之意思。
（二）被告就附表編號(一)至(七)所為，均係基於單一冒名應訊之決
    意，於如附表所示之文件偽造黃俊浩署押，在時間及空間上
    均具有密切之關連性，且係侵害同一法益，無非係欲達同一
    逃避刑責目的之接續動作，均係本於單一犯意接續進行，應
    為接續犯而屬單純一罪（最高法院86年臺上字3295號判例意
    旨參照），而其偽造署押之行為，為偽造私文書之階段行為
    ，其偽造私文書之低度行為，復為行使之高度行為所吸收，
    均不另論罪。核被告就附表編號(一)至(七)所為，係犯刑法第21
    6 條、第210 條之行使偽造私文書罪。
（三）爰審酌被告前於99年間有2 次槍砲彈藥刀械管制條例前科
   ，100 年有2 次施用毒品前科、1 次偽造變造私文書前科，
    此有臺灣高等法院被告前案紀錄表1 份在卷可稽，堪認素行
    不良，復於為警查獲時，為圖脫免自身刑責，冒用黃俊浩名
    義應訊，造成黃俊浩之困擾，及影響檢警機關對於刑事案件
    偵查之正確性，亦浪費司法資源至鉅，所為實屬不該，惟其
    犯罪後尚能坦承犯行，態度尚佳，兼衡其犯罪之目的、手段
    、智識程度、生活狀況、所生危害等一切情狀，量處如主文
    所示之刑。
（四）如附表所示偽造之「黃俊浩」署押共30枚，均為被告所偽
    造，業據被告供承在卷，爰依刑法第219 條之規定，不問屬
    於犯人與否，均由本院宣告沒收之。
據上論斷，應依刑事訴訟法第273 條之1 第1 項、第284 條之1
、第299 條第1 項前段，刑法第216 條、第210 條、第219 條，
刑法施行法第1 條之1 ，判決如主文。
本案經檢察官潘國威到庭執行職務。
中    華    民    國   100    年    4     月    28    日
                  刑事第三庭    法  官  蕭筠蓉
以上正本證明與原本無異。
如不服本判決應於收受判決後10日內向本院提出上訴書狀，並應
敘述具體理由；其未敘述上訴理由者，應於上訴期間屆滿後20日
內向本院補提理由書（均須按他造當事人之人數附繕本）「切勿
逕送上級法院」。
中    華    民    國   100    年    4     月    28    日
                                書記官  張語恬
附表：
┌──┬──────┬─────┬─────┬─────┐
│編號│文件名稱    │偽簽之欄位│偽造之型式│表彰之意思│
├──┼──────┼─────┼─────┼─────┤
│(一)  │99年5月15日1│受詢問人處│「黃俊浩」│表彰該份筆│
│    │時30分起至1 │及筆錄騎縫│之簽名5枚 │錄之受訊問│
│    │時45分止之永│處        │、指印13枚│人係黃俊浩│
│    │信派出所第1 │          │          │          │
│    │次之調查筆錄│          │          │          │
├──┼──────┼─────┼─────┼─────┤
│(二)  │台南市政府警│受檢人簽章│「黃俊浩」│經採集之尿│
│    │察局永康分局│欄        │之簽名、指│液係被告本│
│    │偵辦毒品危害│          │印各1枚   │人親自清洗│
│    │防制條例案案│          │          │採集並親視│
│    │送驗尿液編號│          │          │封籤確認  │
│    │與真實姓名對│          │          │          │
│    │照表編號名冊│          │          │          │
├──┼──────┼─────┼─────┼─────┤
│(三)  │99年5月15日1│「被談話人│「黃俊浩」│表示警方已│
│    │時30分之警製│簽章」欄  │之簽名及指│告知黃俊浩│
│    │權利告知書  │          │印各1枚   │所得主張之│
│    │            │          │          │權利      │
├──┼──────┼─────┼─────┼─────┤
│(四)  │99年5月15日 │「請求人」│「黃俊浩」│表示黃俊浩│
│    │之犯罪嫌疑人│欄        │之簽名及指│請求夜間詢│
│    │接受夜間詢問│          │印各1枚   │問        │
│    │請求書      │          │          │          │
├──┼──────┼─────┼─────┼─────┤
│(五)  │99年5月15日 │「應受尿液│「黃俊浩」│表彰受驗人│
│    │之應受尿液採│採驗人」欄│之簽名及指│係黃俊浩  │
│    │驗人尿液檢體│          │印各1枚   │          │
│    │採集送驗紀錄│          │          │          │
│    │表          │          │          │          │
├──┼──────┼─────┼─────┼─────┤
│(六)  │台南市政府警│簽名捺印處│「黃俊浩」│經採集之尿│
│    │察局永康分局│          │之簽名及指│液係被告本│
│    │查獲涉嫌毒品│          │印各1枚   │人親自清洗│
│    │條例案毒品初│          │          │採集並親視│
│    │步檢驗報告單│          │          │封籤確認  │
│    │之刑案照片  │          │          │          │
├──┼──────┼─────┼─────┼─────┤
│(七)  │警方查詢系統│簽名捺印處│「黃俊浩」│表彰其係黃│
│    │包括姓名、身│          │之簽名及指│俊浩之檔案│
│    │分證統一編號│          │印各1枚   │資料      │
│    │及照片之黃俊│          │          │          │
│    │浩檔案      │          │          │          │
└──┴──────┴─────┴─────┴─────┘
附錄本案論罪科刑法條全文
中華民國刑法第216條
（行使偽造變造或登載不實之文書罪）
行使第210 條至第215 條之文書者，依偽造、變造文書或登載不
實事項或使登載不實事項之規定處斷。
中華民國刑法第210條
（偽造變造私文書罪）
偽造、變造私文書，足以生損害於公眾或他人者，處5 年以下有
期徒刑。